【裁判字號】    98,訴,115
【裁判日期】    980826
【裁判案由】    違反毒品危害防制條例
【裁判全文】
臺灣新竹地方法院刑事判決               98年度訴字第115號
公  訴  人  臺灣新竹地方法院檢察署檢察官
被      告  乙○○
                      9號2樓.
                    （現於臺灣新竹監獄執行中）
選任辯護人  財團法人法律扶助基金會李晉安律師
上列被告因違反毒品危害防制條例案件，經檢察官提起公訴（97
年度偵字第7629號），本院判決如下︰
    主  文
乙○○販賣第二級毒品，累犯，處有期徒刑柒年肆月，未扣案販
賣毒品所得新臺幣壹仟元沒收，如全部或一部不能沒收時，以其
財產抵償之，扣案NEWSTAR 廠牌行動電話壹具（含SIM 卡）沒收
；又販賣第二級毒品，累犯，處有期徒刑柒年肆月，扣案新臺幣
壹仟元、NEWSTAR 廠牌行動電話壹具（含SIM 卡）均沒收；又販
賣第二級毒品，累犯，處有期徒刑柒年肆月，扣案第二級毒品甲
基安非他命（淨重零點壹伍公克、空包裝重零點壹玖公克）沒收
銷燬，扣案盛裝上開第二級毒品甲基安非他命之包裝袋壹個、NE
WSTAR 廠牌行動電話壹具（含SIM 卡）均沒收。應執行有期徒刑
捌年陸月，未扣案販賣毒品所得新臺幣壹仟元沒收，如全部或一
部不能沒收時，以其財產抵償之；另扣案之第二級毒品甲基安非
他命（淨重零點壹伍公克、空包裝重零點壹玖公克）沒收銷燬，
及扣案盛裝上開第二級毒品甲基安非他命之包裝袋壹個、新臺幣
壹仟元、NEWSTAR 廠牌行動電話壹具（含SIM 卡）均沒收。
    事  實
一、乙○○於民國91年間因施用第一級、第二級毒品案件，經本
    院於91年11月4 日以91年度訴字第357 號判決判處有期徒刑
    1 年、6 月，應執行有期徒刑1 年4 月，於93年5 月13日縮
    短刑期執行完畢。詎未知悛悔，明知甲基安非他命為毒品危
    害防制條例第2 條第2 項第2 款規定之第二級毒品，依法不
    得販賣，竟意圖營利，利用其使用門號為0000000000之NEWS
    TAR 廠牌行動電話為聯繫販賣毒品之工具，於97年10月、11
    月間，在不詳地點以不詳之價格購入數量不詳之第二級毒品
    甲基安非他命，於下列時間、地點販賣第二級毒品以謀取差
    價之不法利益：
  (一)於97年10月14日凌晨1 、2 時，在新竹市○區○○路418 巷
    附近某處路邊，以新臺幣（下同）1, 000元之價格販賣含袋
    約0. 3公克第二級毒品甲基安非他命予丙○○。
  (二)於97年11月4 日14時26分許，在新竹市○○市○○路、民權
    路口（起訴書誤載為風城購物廣場），以1,000 元之價格，
    販賣含袋約0.3 公克第二級毒品甲基安非他命予甲○○。
  (三)復於97年11月4 日16時48分許，在新竹市○○市○○路、民
    權路口（起訴書誤載為風城購物廣場），以1,000 元販賣含
    袋0.34公克（淨重0.15公克、空包裝重0.19公克）第二級毒
    品甲基安非他命予甲○○。嗣於同日17時5 分在新竹市○○
    路與民權路口，為警當場查獲，並扣得甲○○丟棄在路旁之
    第二級毒品甲基安非他命（淨重0.15公克，空包裝重0.19公
    克）、及乙○○於14時26分販賣第二級毒品甲基安非他命所
    得1,000 元、暨其所有、供販毒所用之NEWSTAR 廠牌門號00
    00000000之之行動電話1 具，而查獲上情。
二、案經法務部調查局苗栗縣調查站報告臺灣新竹地方法院檢察
    署檢察官偵查起訴。
    理  由
壹、程序部分：
一、按被告以外之人於審判外之言詞或書面陳述，除法律有規定
    者外，不得作為證據；又被告以外之人於審判外之陳述，雖
    不符合同法第159 條之1 至第159 條之4 之規定，但經當事
    人於審判程序同意作為證據，法院審酌該言詞陳述或書面陳
    述作成時之情況，認為適當者，亦得為證據。當事人、代理
    人或辯護人於法院調查證據時，知有第159 條第1 項不得為
    證據之情形，而未於言詞辯論終結前聲明異議者，視為有前
    項之同意，刑事訴訟法第159 條第1 項及第159 條之5 分別
    定有明文。經查，本判決下列所引用之被告以外之人於審判
    外之陳述，除公務員職務上製作之證明文書有證據能力外，
    其餘屬傳聞證據部分，檢察官、被告及辯護人於本院準備、
    審理程序中均表示沒有意見，且迄於言詞辯論終結前亦未聲
    明異議。本院審酌上開證據資料製作時之情況，尚無違法不
    當及證明力明顯過低之瑕疵，亦認為以之作為證據應屬適當
    ，故揆諸前開規定，認前揭證據資料均有證據能力。
貳、實體部分：
一、訊據被告乙○○固不否認有於犯罪事實記載時、地交付第二
    級毒品甲基安非他命予丙○○、甲○○之事實，惟否認有何
    販賣毒品之犯行，辯稱：伊沒有賺取他們的差價。伊於97年
    10月13日以2,000 元購買甲基安非他命1 包含袋0.4 公克，
    伊只有吸2 口，就拿給丙○○，伊並沒有賺丙○○的錢；另
    甲○○係其妹夫，伊對甲○○僅有幫助，伊不可能賣甲基安
    非他命給他，於97年11月4 日14時26分、16時48分分別與甲○○通完電話後，各交付甲○○1 包含袋超過0.3 公克甲基
    安非他命等語。經查：
  (一)證人丙○○
  1.於偵查中證稱：伊開洗車廠，因洗車而認識被告，使用手機
    號碼為0000000000號，於97年10月13日晚上11時39分23秒以
    前開號碼撥打到0000000000號電話，內容稱要跟被告要1 張
    是指要買安非他命（應係甲基安非他命之誤，下同），該次
    應該有拿到。因為洗車時被告說到他有這個東西，問伊要不
    要用，可以提神，伊就因為好奇跟他拿，跟被告拿安非他命
    要給錢，被告說1 小包就是1,000 元等語（見偵查卷第123-
    124 頁）。
  2.復於本院證述：伊於97年間使用手機門號0000000000，之前
    在洗車廠認識被告，曾經向被告買過1 次安非他命，與被告
    以電話聯絡，97年10月13日23時39分譯文，這則通聯內容是
    伊與被告間的對話，內容為伊要跟他買安非他命。通聯中伊
    對被告說要『一張』，『一張』是指1 包安非他命，含袋子
    共0.3 克，當次有交易完成，付現金1,000 元，被告本人把
    安非他命交給伊。伊之前在洗車廠認識被告，被告拿出來給
    伊看。並說這個東西可以提神，被告有表明說伊需要可以跟
    他買，並表示1,000 元的量含袋子0. 3公克。伊打完該通電
    話後約1-2 小時拿到安非他命，拿到地點大概是在新竹市○
    區○○路418 巷附近，當場一手交錢，一手交貨等語（見本
    院卷第121-127 頁）；互核證人前後供述一致，並與偵查卷
    附之97年10月13日23時39分23秒由門號0000000000行動電話
    撥打門號0000000000行動電話監聽譯文內容為：「B 男（即
    丙○○）：小偉、乙○○，我說方便嗎？A 男（即被告乙○○）：要多少？B 男：1 張。A 男：好。B 男：在哪邊？一
    樣喔？A 男：我好了，打給你。B 男：什麼意思阿？A 男：
    我去拿，好了再打給你。」內容相符（見偵查卷第57頁），
    其前開證述內容，應屬可信。
  3.綜上證述內容、偵查卷附之監聽譯文，及被告於本院自承有
    於97年10月13日購買甲基安非他命後，交付甲基安非他命予
    證人等語，被告有於事實一(一)所記載販賣第二級毒品甲基安
    非他命予丙○○之事實，足資認定。
  (二)證人甲○○
  1.於法務部調查局苗栗縣調查站中證述：97年11月4 日下午13
    時後，以公用電話、朋友綽號阿福手機打5 通電話給被告購
    買安非他命（應係甲基安非他命之誤，下同），今天（即97
    年11月4 日）向被告買了2 次安非他命毒品自己吸食，每次
    付款新臺幣1,000 元給被告，被告會給我1 小包安非他命，
    重量伊不知道，伊都是使用阿福的白色福特自小客前往約定
    之新竹市○○路與中央路口買取安非他命，我們都是一手交
    錢一手交安非他命，伊第一次拿到安非他命後即在阿福車上
    共同吸食，因為當時在車上不小心，將安非他命掉落一半，
    所以我們會在第2 次向乙○○購買安非他命毒品等語（見偵
    查卷第11-12 頁）。
  2.復於偵查中證述：現場逮捕時地上安非他命（實係甲基安非
    他命）係被告拿給伊的，伊在97年11月4 日下午1 點多在新
    竹市○○路或是南大路用公用電話打給被告，伊共打了2 通
    ，都是以公共電話打，不同地點打。伊向他買1,000 元安非
    他命（應係甲基安非他命之誤，下同），伊叫他給伊多一點
    ，伊知道他僅賣安非他命，與被告約在新竹市○○路與民權
    路口風城見面。門號0000000000係伊向朋友借的電話，因為
    伊沒有車，伊朋友載伊，伊向該朋友借電話與被告聯絡，當
    時伊的電話為易付卡，沒有餘額，不能打僅能接。昨天（即
    97 年11 月4 日）下午2 點多那次有拿到毒品，伊與朋友在
    車上準備施用時，結果沒有倒好就掉在地上。又再打電話給
    被告跟他要，約是同日下午4 點左右。0000000000是伊朋友
    電話，伊也是向他借，伊也用來打電話給被告，第2 次也是
    與被告約在同一地點，伊共打2 通公共電話，伊朋友電話3
    通，均是被告接聽電話，第2 次被告剛拿毒品給伊，警方就
    來了，伊就趕緊放手，毒品就掉在地上，伊於電話中稱要多
    弄一點，因為伊欠朋友1,00 0元，且錢是要伊出，所以叫被
    告要弄多一點等語（見偵查卷第82-84 頁）。
  3.於本院證述：偵查卷附第6 頁第2 則13點47分通聯紀錄、第
    6 頁反面14點20分通聯紀錄譯文內容，是伊與被告之間通話
    ，是用公共電話打給被告。97年11月4 日偵查卷附第7 頁反
    面14點26分通聯紀錄是伊打電話給被告，伊有交錢給被告，
    在被查獲之前，好像是當日下午2 點多，有跟被告買1 包安
    非他命，而在施用的時候打翻，所以後來又向被告再買1 包
    安非他命（實係甲基安非他命之誤，下同），第1 次向被告
    買，總共拿1,000 元給被告，重量不知道，偵查卷附第7 頁
    第3 、4 則16點34分、16點48分兩則通聯紀錄就是打翻後要
    跟被告買第2 次，也是要跟被告買1,000 元安非他命，當時
    與被告約在同一地點即中央路與民權路交岔口，這次被告有
    把安非他命交給伊，但是警察就來了，伊就把安非他命丟在
    地上。這2 包重量是否一樣，伊不知道，被告也沒有說1,00
    0 元可以拿多重，也不知道被告用多少錢進貨等語（見本院
    卷第147-156 頁）。
  4.互核證人前後供述一致，並與前開偵查卷97年11月04日13時
    47分52秒由000000000 撥打門號0000000000行動電話監聽譯
    文內容為：「A 男（即甲○○）：喂，志偉。B 男（即被告
    乙○○）：嗯。A 男：你還有在動嗎。B 男：你誰。A 男：
    我阿明，拿的到嗎？B 男：拿得到。A 男：你本身有嗎？B
    男：有啊。A 男：那我等一下跟你弄1 千，你拿多一點給我
    好不好？B 男：好」、97年11月04日14時20分09秒由000000
    000 撥打門號0000000000行動電話監聽譯文內容為：「A 男
    （即甲○○）：喂，志偉哦，要去哪邊找你？。B 男（即被
    告乙○○）：風城。A 男：風城，你在打電動，是不是？。
    B 男：沒有，我在附近。A 男：我告訴你，多弄一些給我，
    因為我欠那個人的錢，他要拿2 千，我欠他1 千。B 男：嗯
    。A 男：我們見面再談好了。」、97年11月04日14時26分36
    秒由0000000000撥打門號0000000000行動電話監聽譯文內容
    為：「B 男（即被告乙○○）：喂。A 男（即甲○○）：我
    到了，到風城了。B 男：我馬上到。A 男：在哪邊。B 男：
    在那個風城。A 男：中央路。？B 男：好。A 男：我在中央
    路跟民權路等你。B 男：好。A 男：你多久到？B 男：1 分
    鐘。A 男：好。」、97年11月04日16時34分39秒由00000000
    00撥打門號0000000000行動電話監聽譯文內容為：「A 男（
    即甲○○）：喂，志偉哦。B 男（即被告乙○○）：嗯。A
    男：我阿明，再1 千，好不好。B 男：再1 千。A 男：嗯，
    你在那邊？B 男：我在，一樣阿。A 男：那我到那邊再打給
    你。B 男：好」、97年11月04日16時48分19秒由0000000000
    撥打門號0000000000行動電話監聽譯文內容為：「B 男（即
    被告乙○○）：喂。A 男（即甲○○）：志偉哦，我到了。
    B 男：好，我馬上到。A 男：志偉，多一點啦。B 男：好。
    」之監聽譯文內容相符（見偵查卷第6-7 頁），證人甲○○
    前開證述內容，應堪採信。
  5.綜上證述內容、偵查卷附之監聽譯文，扣案現金1,000 元、
    現場扣案結晶物質1 包經送請法務部調查局鑑定，經化學呈
    色分析法、氣相層析質譜儀分析法檢驗結果發現確含有第二
    級毒品89項毒品甲基安非他命成分，亦有該局97年11月14日
    調科壹字第09700471640 號鑑定書（見偵查卷第94頁）附卷
    可稽，參以被告於本院亦自承有於97年11月4 日共交付2包
    甲基安非他命予證人等語，並有扣案現金1,000 元，被告有
    於事實一(二)(三)所記載時、地販賣第二級毒品甲基安非他命2
    次予甲○○之事實，足資認定。
  (三)又毒品甲基安非他命為政府所列管之違禁物品，查緝甚嚴，
    取得不易，苟被告無何營利意圖，何來甘冒繫獄之風險而有
    藉出讓甲基安非他命以換取金錢之舉？又販賣甲基安非他命
    因屬違法行為，非可公然標定賣價陳列，供特定消費者參考
    比較，尤無公定之價格以備查考，無論瓶盛、袋裝或紙包，
    咸得分裝增減分量，每次買賣之價差，亦往往視雙方資力之
    厚薄、關係之深淺、需求之數量、取得之難易、販賣者渴求
    資金之程度等而有所不同，未可一概而論，尤其販賣之利得
    情形除當事人坦承及價量俱臻明確外，委難察得實情，惟販
    賣之人無論藉價差或量差從中牟利，其以營利為鵠的之旨則
    一。甲基安非他命之取得既屬不易，價值不菲，則其不辭危
    險與勞費，猶先後賣出安非他命予丙○○、甲○○，乃基於
    營利之意圖而為，實灼然可見。
  (四)再販賣毒品之所謂販賣行為，係行為人基於營利之目的，而
    販入或賣出毒品而言。販賣毒品者，其主觀上須有營利之意
    圖，且客觀上有販賣之行為，即足構成，至於實際上是否已
    經獲利，則非所問。即於有償讓與他人之初，係基於營利之
    意思，並著手實施，而因故無法高於購入之原價出售，最後
    不得不以原價或低於原價讓與他人時，仍屬販賣行為。必也
    始終無營利之意思，縱以原價或低於原價有償讓與他人，方
    難謂為販賣行為，而僅得以轉讓罪論處。雖依偵查卷附甲○○於97年11月4 日電話譯文所示，甲○○先後2 次向被告以
    1, 000元購買甲基安非他命均要求被告給的量多一些，被告
    於電話中予以應允，而證人第2 次向被告購買安非他命於送
    驗時，經測得淨重0.15公克、空包裝重0.19公克合計0.34公
    克亦有法務部調查局出具之前開鑑定書可憑，縱被告於本院
    陳述以2,000 元向他人購買含袋重0.4 公克甲基安非他命屬
    實，惟依偵查卷附通聯譯文所示，被告係以營利為意圖而出
    售已如前述，倘被告因甲○○為其親妹婿關係而在數量上有
    多給，依前揭說明，就甲○○部分，仍應論以販賣。被告辯
    稱其交付第二級毒品予丙○○、甲○○數量上有多給，係屬
    轉讓，應無足採。
  (五)綜上，本案事證明確，被告犯行堪予認定，應依法論科。
三、論罪科刑部分：
  (一)按被告行為後法律有變更者，適用行為時之法律，但行為後
    之法律有利於行為人者，適用最有利於行為人之法律，刑法
    第2 條第1 項定有明文。查毒品危害防制條例第4 條部分業
    於98年5 月20日修正公布，並自同年月22日施行，該條例第
    4 條第2 項之罰金刑由修正前之「得併科新臺幣7 百萬元以
    下罰金」，修正為「得併科新臺幣1 千萬元以下罰金」，經
    比較新舊法結果，以修正前毒品危害防制條例第4 條第2項
    規定有利於被告，依刑法第2 條第1 項前段規定，應適用修
    正前毒品危害防制條例第4 條第2 項之規定處罰。
  (二)次按甲基安非他命為毒品危害防制第2 條第2 項第2 款所列
    之第二級毒品，核被告乙○○前揭3 次販賣甲基安非他命之
    行為，均係犯修正前毒品危害防制條例第4 條第2 項之販賣
    第二級毒品甲基安非他命罪，被告3 次販賣甲基安非他命之
    時間，時不相接，行為各別，應係分別起意所為，應予分論
    併罰。被告於上開3 次販賣甲基安非他命前後各持有該毒品
    之低度行為，應分別為其販賣之高度行為所吸收，均不另論
    罪。被告前因施用毒品案件，經本院於91年11月4 日以91年
    度訴字第357 號判處有期徒刑1 年、6 月，應執行有期徒刑
    1 年4 月，於93年5 月13日縮短刑期執行完畢出監，有臺灣
    高等法院被告前案紀錄表在卷可憑，其於執行完畢後5 年以
    內故意再犯本件有期徒刑以上之3 罪，均為累犯，應均依刑
    法第47條第1 項規定加重其刑。惟本案罪名法定刑中無期徒
    刑部分，依法不得加重，併此指明。
  (三)爰審酌被告無視法令禁制，非法販賣第二級甲基安非他命供
    人施用，助長毒品散布流通，危害社會治安及戕害他人健康
    甚鉅，應嚴予非難，兼衡其智識程度國中畢業、所用手段、
    各次販賣毒品價值，以及犯罪後態度等一切情狀，分別量處
    各罪如主文所示之刑，並定其應執行之刑，資為懲儆。
四、沒收部分：
  (一)被告於97年10月14日凌晨1 、2 時販賣第二級毒品甲基安非
    他命予丙○○所得之現金1000元，雖未扣案，仍應依毒品危
    害防制條例第19條第1 項規定，附隨於該次販賣第二級毒品
    罪刑項下諭知沒收，如全部或一部不能沒收時，以其財產抵
    償之。
  (二)又扣案之被告於97年11月4 日第1 次販賣安非他命予甲○○
    所得1,000 元，依毒品危害防制條例第19條第1 項規定，附
    隨於該次販賣第二級毒品罪刑項下諭知沒收。
  (三)再被告於97年11月4 日第2 次販賣甲○○扣案第二級毒品甲
    基安非他命（淨重0.15公克、空包裝重0.19公克），依同法
    第18條第1 項沒收銷燬之；用以盛裝上述甲基安非他命所用
    之包裝袋1 個，有防止毒品裸露、逸出及潮濕之功用，便於
    攜帶毒品所用之物，而鑑定機關既已將包裝袋與毒品分別秤
    重，有前述鑑定書可憑，足認其與扣案甲基安非他命並無不
    可析離之關係，既係用於包裹毒品，防其裸露、潮濕，便於
    帶販賣，亦係供販賣毒品所用之物，應併依毒品危害防制
    條例第19條第1 項之規定宣告沒收之。前開宣告沒收銷燬之
    第二級毒品甲基安非他命及沒收之包裝袋，附隨於該次販賣
    第二級毒品罪刑項下諭知。
  (四)另扣案之門號0000000000號NEWSTAR 廠牌行動電話1 具，為
    供被告販賣3 次甲基安非他命聯絡之用，且為其所有，業據
    其供述在卷，併依毒品危害防制條例第19條第1 項規定，附
    隨在各該次販賣第二級毒品罪刑項下諭知沒收。
  (五)至被告於97年11月4 日第2 次出售第二級毒品甲基安非他命
    予證人甲○○時，雖已將扣案甲基安非他命1 包交付予甲○○，惟甲○○尚未交付1,000 元予被告時即為警當場查獲，
    業據證人甲○○證述及被告供述在卷，本次交易並無販賣所
    得可資沒收，爰不為沒收之諭知。
據上論斷，應依刑事訴訟法第299 條第1 項前段，修正前毒品危
害防制條例第4 條第2 項、毒品危害防制條例第18條第1 項前段
、第19條第1 項，刑法第第2 條第1 項前段、第11條、第47條第
1 項、第51條第5 款，判決如主文。
本案經檢察官洪裕翔到庭執行職務。
中    華    民    國    98    年    8     月    26    日
                  刑事第四庭    審判長法  官  黃美文
                                      法  官  朱美璘
                                      法  官  邱玉汝
以上正本證明與原本無異。
如不服本判決應於收受判決後10日內向本院提出上訴書狀，並應
敘述具體理由。其未敘述上訴理由者，應於上訴期間屆滿後20日
內向本院補提理由書(均須按他造當事人之人數附繕本)「切勿逕
送上級法院」。
中    華    民    國    98    年    8     月    26    日
                                      書記官  蕭惠婷
附錄法條：
修正前毒品危害防制條例第4條：
製造、運輸、販賣第一級毒品者，處死刑或無期徒刑；處無期徒
刑者，得併科新臺幣一千萬元以下罰金。
製造、運輸、販賣第二級毒品者，處無期徒刑或七年以上有期徒
刑，得併科新臺幣七百萬元以下罰金。
製造、運輸、販賣第三級毒品者，處五年以上有期徒刑，得併科
新臺幣五百萬元以下罰金。
製造、運輸、販賣第四級毒品者，處三年以上十年以下有期徒刑
，得併科新臺幣三百萬元以下罰金。
製造、運輸、販賣專供製造或施用毒品之器具者，處一年以上七
年以下有期徒刑，得併科新臺幣一百萬元以下罰金。
前五項之未遂犯罰之。


司法院資訊處製作；財團法人民間司法改革基金會備份。
